臺灣高等法院臺南分院刑事裁定　　　　　　　九十三年度交抗字第一一一號　 Ｃ
　　　抗　告　人　甲　○　○
右列抗告人因違反道路交通管理處罰條例聲明異議案件，不服臺灣雲林地方法院中華
民國九十三年六月三十日裁定（九十三年度交聲字第一一八號）提起抗告，本院裁定
如左：
      主      文
原裁定撤銷，發回臺灣雲林地方法院。
      理      由
一、抗告意旨略以：抗告人於九十一年六月十九日違規，裁決機關迨至九十三年五月
    六日方為裁決，延宕時日幾近二年，侵害民眾吊扣權益；又裁處標準不一難招折
    服等語。
二、原審裁定意旨則略以：
    (一)桃園縣警察局舉發違反道路交通管理事件通知單（下稱舉發通知單）上記載異
      議人即抗告人於九十一年六月十九日一時三十七分許，在中正、忠孝西路口因
      酒後駕車，呼氣酒精濃度測試值達每公升０‧五六毫克，為警攔查而舉發，並
      指定應到案日期為同年七月四日，異議人未向裁罰機關申訴，屆期亦未到案聽
      候裁決，經雲林監理站於九十三年五月六日逕予裁罰五萬七千元，並吊扣駕駛
      執照一年等情，有桃園縣警察局舉發通知單、交通部公路總局嘉義區監理所雲
      林監理站違反道路交通管理事件裁決書影本各一紙在卷可證。是異議人依法應
      處以一萬五千元以上六萬元以下罰鍰，並當場禁止其駕駛及吊扣駕駛執照一年
      ；若其逾應到案期限三十日以上者，依基準表之裁罰標準，應裁處駕駛人五萬
      七千元。本案之異議人違反道路交通管理處罰條例第三十五條第一款之規定，
      且迄九十三年五月六日止，異議人既已逾到案期限三十日以上，原處分機關裁
      決異議人應繳納五萬七千元之罰鍰，並吊扣其汽車駕駛執照一年，於法並無不
      合。
    (二)又該舉發通知單因載有九十一年七月四日之到案日期，縱依據前開釋字第四二
      三號解釋理由書之解釋理由，應認定舉發通知書為行政處分，然本案之舉發時
      間即處分日期為九十一年六月十九日，依前述行政程序法第一百三十一條第一
      項規定，該行政行為迄九十六年六月十九日始罹於消滅時效，本案之原處分機
      關於九十三年五月六日裁決，僅距舉發時間將近二年，尚不能謂其違法。
三、按「汽車駕駛人，駕駛汽車經測試檢定有左列情形之一者，處新臺幣一萬五千元
    以上六萬元以下罰鍰，並當場禁止其駕駛及吊扣其駕駛執照一年。因而肇事致人
    受傷者，並吊扣其駕駛執照二年；致人重傷或死亡者，吊銷其駕駛執照，並不得
    再考領：一酒精濃度超過規定標準」，道路交通管理處罰條例第三十五條第一項
    固有明文，然同條第六項：「第一項至第三項汽車駕駛人之罰鍰，不得依本條例
    第六十五條第一項第三款易處吊扣駕駛執照，其逾十五日後仍不繳納者，依法移
    送強制執行」，係【九十一年七月三日修正時所增訂】之規定，換言之，依修正
    前之規定，酒精濃度超過規定標準之罰鍰，仍得依道路交通管理處罰條例第六十
    五條第一項第三款規定，易處吊扣駕駛執照。
四、經查：抗告人於九十一年六月十九日一時三十七分許，在中正、忠孝西路口因酒
    後駕車，呼氣酒精濃度測試值達每公升０‧五六毫克，為警攔查而舉發之事實，
    有桃園縣警察局舉發通知單、交通部公路總局嘉義區監理所雲林監理站違反道路
    交通管理事件裁決書影本各一紙在卷可證，並為抗告人所不爭，是抗告人有前開
    違規行為，應可認定。再按道路交通管理處罰條例第三十五條第一項第一款固規
    定，汽車駕駛人，駕駛汽車酒精濃度超過規定標準，除處罰鍰外，並當場禁止其
    駕駛及吊扣其駕駛執照一年，固無疑義。然查：
    (一)抗告人違規時所適用之道路交通管理處罰條例第三十五條【並未規定不得易處
      吊扣駕駛執照】，而本件違規日期為【九十一年六月十九日】，在違規日在該
      條例修正前，則對抗告人之裁罰是否應適用「從新從輕原則」，而應適用九十
      一年七月三日修正前道路交通管理處罰條例之規定，【得准予易處吊扣駕駛執
      照】，已值斟酌。
    (二)再者統一裁罰基準固然有分為「期限內繳納或到案聽候裁決者」「逾越應到案
      期限十五日內，繳納罰鍰或到案聽候裁決者」「逾越應到案期限十五日以上三
      十日以內，繳納罰鍰或到案聽候裁決者」「逾越應到案期限三十日以上，繳納
      罰鍰或逕行裁決處罰者」四種不同到案期日輕重不同之處罰，依現制，「駕駛
      人其吐氣所含酒精濃度超過每公升０．五五亳克以上或血液中酒精濃度超過百
      分之０‧一一以上者」，對「小型車」之處罰分「四萬九千五百元、五萬一千
      元、五萬四千元、五萬七千元」。然原處分機關交通部公路總局嘉義區監理所
      雲林監理站係依現行「違反道路交通管理事件統一裁罰基準表」對抗告人裁罰
      「五萬七千元」，而現行基準表亦明定【適用違規日為九十一年九月一日以後
      之案件】，換言之，【違規日為九十一年九月一日】以前者，適用修正前之基
      準法裁罰，則原處分機關依現行基準表裁罰，亦有不當之處。
五、原審裁定以本案之舉發時間即處分日期為九十一年六月十九日，依前述行政程序
    法第一百三十一條第一項規定，該行政行為迄九十六年六月十九日始罹於消滅時
    效，本案之原處分機關於九十三年五月六日裁決，僅距舉發時間將近二年，尚不
    能謂其違法，認原處分機關所為之裁罰並無不當，雖非無見，然抗告人之違規處
    分究應適用九十一年七月三日修正前道路交通管理處罰條例之規定，得准予易處
    吊扣駕駛執照，或依修正後之規定，不准易處吊扣駕駛執照；又適用之違反道路
    交通管理事件統一裁罰基準表，究應適用何時制定之基準表對抗告人裁罰，均有
    推研餘地，自應予以詳查究明，以昭折服。抗告人指摘原裁定不當，為有理由，
    且為維護當事人審級利益，自應由本院將原裁定予以撤銷發回，另由原審為適法
    之裁定。
據上論結，應依道路交通案件處理辦法第二十六條，刑事訴訟法第四百十二條，裁定
如主文。
中    華    民    國      九十三      年      七      月      二十八    日
                                  臺灣高等法院臺南分院刑事第一庭
                                      審判長法官  黃    崑    宗
                                            法官  蔡    長    林
                                            法官  李    文    福
右正本證明與原本無異。
不得再抗告。
                                      法院書記官  李    良    倩
中    華    民    國      九十三      年      七      月      二十八    日
